臺北高等行政法院裁定
　　　　　　　　　　　　　　　　93年度訴字第02677號
原　　　告　甲○○
被　　　告　教育部
代　表　人　乙○○部長）住同.
上列當事人間因教師升等事件，原告不服教育部中華民國93年6
月9日台申字第0930069678號再申訴評議決定，提起行政訴訟。
本院裁定如下：
　　主  文
原告之訴駁回。
訴訟費用由原告負擔。
　　理  由
一、按「原告之訴，有左列各款情形之一者，行政法院應以裁定
    駁回之。．．．十、起訴不合程式或不備其他要件者。」行
    政訴訟法第107條第1項第10款定有明文。
二、本件原告於91年8月向任教學校即國立成功大學 (以下稱成
    功大學)申請升等教授，經該校教師評審委員會決議升等不
    通過，原告不服向成功大學教師申訴評議委員會申訴，經申
    訴評議決定駁回，繼向被告中央教師申訴評議委員會 (以下
    稱申評會)提起再申訴，經被告再申訴評議決定：「再申訴
    有理由。國立成功大學教師評審委員會就再申訴人升等教授
    不通過之原措施及該校教師申訴評議委員會所為原評議決定
    ，均不予維持；學校應儘速依本評議書之意旨，另為適法之
    決定。」原告提起本件訴訟，主張依行政訴訟法第24條，提
    起同法第6條之確認本案第三外審人係屬「違法判斷」或「
    不當判斷」，及第5條請求被告應為特定內容之行政處分之
    訴，聲明1.請求確認原告教授升等案第三外審人係屬「違法
    判斷」或「不當判斷」。2.由於目前成功大學之教師升等規
    定及主管教師升等之教務長電機系蘇炎坤教授已無法公平處
    理本案，請命被告就原告「個案」收回對成功大學自審教
    師升等之授權，直接由被告學術審議委員會接手處理原告之
    升等案；或就本案在被告成立專案小組直接處理原告之升
    等案，並就原告現有之複審外審意見依學術審議委員會現行
    規定審定原告之教師資格，以維公正。
三、各大學校、院、系（所）及專科學校教師評審委員會關於教
    師升等之評審，係屬法律授權範圍內為公權力之行使，其對
    教師之資格等身份上之權益有重大影響，均為各該大學、院
    、校所為之行政處分 (司法院釋字第462號解釋參照)。而依
    教師申訴評議委員會組織及評議準則 (此係教育部依教師法
    第29條第2項之授權所訂定)第25條規定，申訴有理由者，教
    師申訴評議委員會應為有理由之決定，其有補救措施者，並
    應於決定主文中載明。再對行政處分之再申訴性質上為類似
    訴願，因此如再申訴機關已將原處分撤銷，再申訴人之權利
    或法律上利益亦屬已獲得救濟而無再提起行政訴訟之必要。
    本件被告申評會已撤銷成功大學所為原告升等教授不通過行
    政處分 (即否准原告升等教授請求之行政處分)，及其教師
    申訴評議委員會之申訴評議決定，且令成功大學依評議書另
    為適法處分，此是有利於原告之決定，對該再申訴評議決定
    ，原告並無提起行政訴訟之必要，先予敘明。
四、原告提起本件訴訟，主張依行政訴訟法第24條，提起本件同
    法第6條之確認本案第三外審人係屬「違法判斷」或「不當
    判斷」，及第5條請求被告應為特定內容之行政處分之訴。
    惟查：
(一)、得依行政訴訟法第24條2款之經訴願程序之行政訴訟，訴
      願撤銷原處分時以訴願決定機關為被告提起行政訴訟者，
      係指權利或法律上利益因訴願決定撤銷原處分而受損害之
      人，此通常係指授益處分成為訴願對象 (由授益處分相對
      人以外之第三人提起)，經訴願決定撤銷該授益處分，授
      益處分之相對人因該授益處分受有權利或法律上利益受到
      損害而對該訴願決定提起撤銷訴訟之情形。至如訴願對象
      為侵益處分，訴願決定撤銷侵益處分係對侵益處分相對人
      有利，侵益處分相對人不可能因該撤銷處分之訴願決定而
      有權利或法律上利益受侵害，此種情形並非行政訴訟法第
      24條第2款所指情形。本件成功大學所為原告升等教授不
      通過行政處分，係對原告作成侵益處分，原告為該侵益處
      分之相對人，再申訴評議決定撤銷該原告升等教授不通過
      行政處分，係對原告有利，原告不可能因該撤銷處分之訴
      願決定而有權利或法律上利益受侵害，其主張依行政訴訟
      法第24條起訴，對法令已有誤解。
(二)、提起行政訴訟必須具備訴之利益，所謂訴之利益乃訴訟請
      求之內容是否適於為裁判對象，當事人是否適格，及有無
      請求法院為裁判之權利保護必要 (狹義之訴之利益)。依
      依行政訴訟法第6條第1項規定：「確認行政處分無效及確
      認公法上法律關係成立或不成立之訴訟，非原告有即受確
      認判決之法律上利益者，不得提起之。其確認已執行完畢
      或因其他事由而消滅之行政處分為違法之訴訟，亦同。」
      依此規定可知，成為確認訴訟對象者為行政處分或法律關
      係。本件成功大學教師評審委員會依申請時專科以上學校
      教師資格審定辦法第7條規定，所踐行之就申請者之教學
      、研究、推廣服務等成果辦理評審，其中專門著作（包含
      學位論文）應送請校（系）外學者、專家評審，係為其作
      成申請人之資格是否符合 (升等是否通過)處分之前置程
      序，評審之學者專家所作之評審，係供學校教師評審委員
      會為評審之依據，其性質屬於行政程序中之鑑定意見，評
      審結果並非行政處分，亦非法律關係，自無從成為確認訴
      訟對象，原告請求確認原告教授升等案第三外審人係屬「
      違法判斷」或「不當判斷」，訴訟對象不適格，起訴不備
      其合法要件，自應駁回。
(三)、再按行訴訟法第5條第2項規定：「 (第1項)人民因中央或
      地方機關對其依法申請之案件，於法令所定期間內應作為
      而不作為，認為其權利或法律上利益受損害者，經依訴願
      程序後，得向高等行政法院提起請求該機關應為行政處分
      或應為特定內容之行政處分之訴訟。(第2項)人民因中央
      或地方機關對其依法申請之案件，予以駁回，認為其權利
      或法律上利益受違法損害者，經依訴願程序後，得向高等
      行政法院提起請求該機關應為行政處分或應為特定內容之
      行政處分之訴訟。」是依本條提起課予義務訴訟者，須是
      人民向行政機關申請之案件，行政機關於法令所定期間內
      應作為而不作為，或遭駁回，申請人認為其權利或法律上
      利益受損害，經合法訴願程序後始得提起，否則起訴不合
      法。由於被告對教師資格之審查決定為行政處分，因而原
      告請求命被告就原告「個案」收回對成功大學自審教師
      升等之授權，直接由被告學術審議委員會接手處理原告之
      升等案，或就本案在被告成立專案小組直接處理原告之
      升等案，並就原告現有之複審外審意見依學術審議委員會
      現行規定審定原告之教師資格，以維公正，核其意思係請
      求被告就其教授升等申請案，作成是否通過 (審定其教授
      )之行政處分，此部分為課予義務訴訟。依上述說明，原
      告應先向被告為申請，如經拒絕或被告於法定期間內不為
      准否之決定，經訴願程序遭駁回後再提起課予義務訴訟，
      如此始謂合法。惟查原告於再申訴時雖曾向被告之申評會
      請求由被告學術審議委員會直接接手處理該再申訴案，並
      依學術審議委員會規定審定原告之教師資格，然該請求是
      於再申訴評議程序中所為之請求，並非是向被告請求作成
      被告就其教授升等申請案，作成是否通過 (審定其教授)
      之行政處分，再申訴評議決定於理由中載明未予受理，係
      就被告申評會之再申訴評議決定，非屬被告之否准行為。
      是原告並未先向被告請求就其教授升等申請案，作成是否
      通過 (審定其教授資格)之行政處分遭拒絕或被告於法定
      期間內不為准否之決定，其逕提起本件課予義務訴訟，已
      非合法。退步言之，即令原告於再申訴時向被告之申評會
      請求由被告學術審議委員會直接接手處理該再申訴案，並
      依學術審議委員會規定審定原告之教師資格，該請求可認
      為是向被告請求被告就其教授升等申請案，作成是否通過
      (審定其教授資格)之行政處分，再申訴評議決定於理由中
      載明未予受理，係被告之否准行為，然原告未先對該否准
      行為經訴願程序而逕提起課予義務訴訟，亦屬起訴不備其
      他合法要件，起訴不合法。原告此部分之訴不合法，亦應
      駁回。
五、依行政訴訟法第107條第1項第10款、第104條、民事訴訟法
    第95條、第78條，裁定如主文。
中    華    民    國    94     年     6    月    20   日
                        第一庭審判長法  官 姜素娥
                                    法  官 陳秀
                                    法  官 吳東都
上為正本係照原本作成。
如不服本裁定，應於送達後10日內向本院提出抗告狀（須按他造
人數附繕本）。
中    華    民    國    94     年     6    月    20   日
 　　  　　　　　　　    　         書記官 李金釵
